【裁判字號】    98,家聲,104
【裁判日期】    980309
【裁判案由】    聲請閱卷
【裁判全文】
臺灣桃園地方法院民事裁定             98年度家聲字第104號
聲  請  人  乙○○
代  理  人  劉宏邈律師
相  對  人  桃園縣桃園地政事務所
法定代理人  甲○○
上列聲請人聲請閱卷事件，本院裁定如下：
    主  文
聲請駁回。
    理  由
一、按當事人得向法院書記官聲請閱覽、抄錄或攝影卷內文書，
    或預納費用聲請付與繕本、影本或節本。第三人經當事人同
    意或釋明有法律上之利害關係，而為前項之聲請者，應經法
    院裁定許可，民事訴訟法第242 條第1 項、第2 項定有明文
    。再按民事訴訟法第241 條至第243 條之規定，於非訟事件
    準用之，非訟事件法第48條亦有規定。
二、本件聲請意旨略以：第三人陳美玉、陳敏前以其等為第三人
    陳坤、陳蔡粉之繼承人為由，對相對人提起確認繼承權存在
    之訴訟，經鈞院以94年度重家訴字第4 號判決確認第三人陳
    美玉、陳敏為第三人陳坤、陳蔡粉之繼承人；嗣經相對人提
    起上訴，經臺灣高等法院以95年度重家上字第6 號判決原判
    決廢棄，並駁回第三人陳美玉、陳敏在原審之訴；第三人陳
    美玉、陳敏雖提起第三審上訴，仍經最高法院以96年度台上
    字第1654號判決駁回上訴而告判決確定在案。茲因聲請人之
    祖父即第三人陳枝為第三人陳坤之兄弟，而第三人陳坤死亡
    後，其繼承人為其配偶即第三人陳蔡粉、其兄弟姊妹即第三
    人陳枝等人，聲請人為第三人陳枝之養女即第三人陳環之子
    ，自為第三人陳坤之繼承人之一，是聲請人確為上開訴訟事
    件法律上之利害關係人。因第三人陳美玉、陳敏於上開訴訟
    事件究曾提出何資料、證物到院以及筆錄如何記載等，聲請
    人並不知悉，為此依民事訴訟法第242 條第2 項之規定，聲
    請准予閱覽上開訴訟事件之卷宗等語。並提出戶籍登記簿謄
    本為據。
三、聲請人就其所主張之上開事實，雖據提出戶籍登記簿謄本為
    據。然查，本院94年度重家訴字第4 號確認繼承權存在事件
    ，其所欲確認之法律關係為「第三人陳美玉、陳敏是否確為
    第三人陳坤、陳蔡粉之繼承人」，嗣經臺灣高等法院、最高
    法院判決確定之結果，已否認第三人陳美玉、陳敏為第三人
    陳坤、陳蔡粉之繼承人，此業據本院依職權調閱上開卷宗查
    核無誤。則聲請人所主張其得繼承第三人陳坤遺產之事實即
    使屬實，亦與第三人陳美玉、陳敏無關，亦即聲請人與第三
    人陳美玉、陳敏難認有何法律上利害關係。次查，聲請人所
    主張其得繼承第三人陳坤遺產之事實即使屬實，其當得依法
    行使此遺產上之權利，第三人陳坤之遺產中縱有坐落相對人
    管轄範圍內之不動產，相對人就此遺產亦僅有行政上管理之
    權責；況第三人陳美玉、陳敏既經上開判決確定非第三人陳
    坤、陳蔡粉之繼承人，此判決結果即與聲請人原有法律上之
    權利、義務毫無影響，自亦難認相對人與聲請人間因上開訴
    訟事件而生有何法律上之利害關係。此外，聲請人復未釋明
    其業經當事人同意閱覽上開訴訟事件之卷宗，是聲請人本件
    聲請，核與首揭法律規定之要件未合，不能准許。
四、爰裁定如主文。
中    華    民    國    98    年    3     月    9     日
              家事法庭  法  官  張震武
以上為正本係照原本作成
如對本裁定抗告須於裁定送達後10日內向本院提出抗告狀
中    華    民    國    98    年    3     月    9     日
                        書記官  劉昆鑫


司法院資訊處製作；財團法人民間司法改革基金會備份。
